【裁判字號】    92,交聲,555
【裁判日期】    921230
【裁判案由】    聲明異議
【裁判全文】
臺灣高雄地方法院交通事件裁定                  九十二年度交聲字第五五五號
    原處分機關  交通部公路總局高雄區監理所
    異  議  人  甲○○
    即受處分人
列受處分人因違反道路交通管理處罰條例案件，對於交通部公路總局高雄區監理所民
國九十二年十一月二十日所為之高監自字第裁八０─ＢＢ0000000號裁決，聲
明異議，本院裁定如左：
    主  文
異議駁回。
    理  由
一、按汽車駕駛人駕駛汽車，應遵守道路交通標誌、標線、號誌之指示；又「圓形紅
    燈」之行車管制號誌係表示禁止車輛通行，並不得超越停止線或進入路口；道路
    交通安全規則第九十條前段及道路交通標誌標線號誌設置規則第二百零六條第五
    款第一目分別定有明文。次按汽車駕駛人，行經有燈光號誌管制之交岔路口闖紅
    燈者，處新臺幣（下同）一千八百元以上五千四百元以下罰鍰，道路交通管理處
    罰條例第五十三條定有明文。
二、本件異議人甲○○駕駛車牌號碼Ｐ３—４９６０號自用小客車，於民國（下同）
    九十二年八月九日凌晨二時十分許，行經設有行車管制號誌之高雄市○○路與本
    館路口，竟未遵守道路交通號誌之指示而闖紅燈行駛，經設置於該路口之闖紅燈
    兼自動測速照相設備拍攝二張採證照片，而由高雄市政府警察局交通大隊員警逕
    行掣單舉發，經將舉發通知單送達予受處分人，受處分人於九十二年十月一日應
    到案日期前向舉發單位即高雄市政府警察局交通大隊申訴，經舉發單位調查結果
    ，仍認受處分人確有前述違規行為，原處分機關乃依前揭道路交通管理處罰條例
    第五十三條（原裁決書多列第一項，應予刪除）、第六十三條第一項第三款（漏
    引第三款）及違反道路交通管理事件統一裁罰基準表之規定，於九十二年十一月
    二十日裁處受處分人罰鍰二千七百元並記違規點數三點。
三、本件異議意旨略以：異議人於九十二年八月九日凌晨二時十分許，駕駛車牌號碼
    Ｐ３—４９６０號自用小客車，行經高雄市○○路與本館路交岔路口時，經設置
    於該路口之闖紅燈兼自動測速照相設備拍攝二張採證照片，惟經異議人將照片拿
    給照相館比對，發現該照片僅有黃燈顯示，而沒有紅燈顯示，為此，爰依法提出
    異議。
四、經查：
（一）異議人於九十二年九月八日凌晨二時十分，駕駛車牌號碼Ｐ３—４９６０號自
      用小客車，行經高雄市○○路與昌裕路設有行車管制號誌之交岔路口，於該路
      口左上方紅燈紅燈亮啟十三點七秒後，超越停止線並繼續闖越紅燈行駛之事實
      ，有高雄市政府警察局交通警察大隊函送之採證照片二張及高雄市政府警察局
      交通大隊九十二年十一月十日高市警交三字第０九二００一七二九一號函在卷
      可憑，是異議人違反前揭道路交通安全規則之規定甚為明確。
（二）雖異議人以前揭情詞置辯，然經本院依職權函查高雄市政府警察局交通大隊關
      於高雄市○○路與昌裕路口是否設置有違規闖紅燈照相設備？是否定時維修？
      該號誌取締過程為何？有無可能燈號係黃燈卻仍照相等事項，據該隊函覆稱：
      「主旨：有關本大隊昌裕、本館路口交通違規測照情形，復如說明，請查照。
      說明：二、本大隊於前述路口確有設置固定感應式違規測照設備。三、本大隊
      路口測照作業，如有發生任何器材、設施或環境上之異常狀況，作業人員均即
      時予以排（清）除或停機檢（報）修。四、路口固定感應式照相設備測照違規
      之原理，係當紅燈號誌時，電流即通過埋設於地面停止線前後之感應線圈而產
      生磁場，當車體通過破壞磁場，即造成電流產生變化而啟動相機快門。為加強
      佐證，測照相片並有相關數據顯示，五、本大隊測照所得之採證照片，經篩選
      、認證；闖紅燈違規須有號誌紅燈、車輛進入路口範圍之顯示；越線臨停違規
      須有號誌紅燈、車輛超越停止線而未進入路口範圍之顯示；超速則不論號誌為
      何，須有數據之顯示，方得用以舉發，否則均予以剔除。故號誌為黃燈或綠燈
      ，而有相機啟動測照者，為超速所致。」等語（參見該隊九十二年十二月十四
      日高市警三字第０九二００一九八二三號函）。而觀之上開採證照片，當時異
      議人時速係三十六公里，並未超速，故依前揭函文所示，既然異議人當時未超
      速，則不可能在號誌為黃燈或綠燈下，相機會啟動測照，是異議人前開所辯，
      自不足採。
（三）此外，高雄市○○○○○路口之左上方行車管制號誌，為直立式輔助號誌，且
      附近無任障礙物，此觀上開採證照片甚明。換言之，異議人於行經停止線前，
      即可清晰看見該交岔路口之直立式輔助號誌，並採取停車之措施無疑。而本件
      異議人既於紅燈亮啟十三點七秒後，方行經上開交岔路口，其理應在進入該路
      口停止線前即已看見該路口之直立式輔助號誌為紅燈，並遵守前揭道路交通安
      全規則及道路交通標誌標線號誌設置規則之規定，在停止線前停車無疑，是其
      辯稱當時號誌係黃燈云云，不足採信，其闖越紅燈行駛之違規行為堪以認定。
（四）從而，原處分機關以受處分人有於前揭時、地駕駛汽車、行經有燈光號誌管制
      之交岔路口闖紅燈之違規行為，依道路交通管理處罰條例第五十三條（贅引第
      一項）之規定及依違反道路交通管理事件統一裁罰基準表，裁處受處分人罰鍰
      二千七百元，並依同條例第六十三條第一項第三款（漏引第三款）規定併予記
      違規點數三點，核無違誤，本件受處分人之異議為無理由，自應將其異議駁回
      。
據上論斷，應依道路交通案件處理辦法第十九條，裁定如主文。
中      華      民      國    九十二    年     十二     月     三十     日
                                       臺灣高雄地方法院交通法庭
                                           法  官    張  茹  棻
右正本證明與原本無異。
如不服本裁定，應於裁定送達後五日內，向本院提出抗告狀。
                                           書記官    李  忠  霖
中      華      民      國    九十二    年     十二     月   三十一     日


司法院資訊處製作；財團法人民間司法改革基金會備份。
